臺灣高等法院臺南分院刑事判決
110年度交上訴字第1128號
上  訴  人  臺灣臺南地方檢察署檢察官
被      告  馮昱盛


上列上訴人因被告公共危險等案件，不服臺灣臺南地方法院110
年度交訴字第31號中華民國110年8月24日第一審判決（起訴案號
：臺灣臺南地方檢察署109年度調偵字第1375號），提起上訴，
本院判決如下：
    主  文
原判決撤銷。
甲○○過失傷害人致重傷，處有期徒刑壹年；又駕駛動力交通工具
發生交通事故，致人重傷而逃逸，處有期徒刑壹年陸月。應執行
有期徒刑貳年貳月。
    事  實
一、甲○○為考領有適當駕駛執照之人，於民國108年10月26日凌
    晨4時50分許，駕駛車牌號碼000-0000號自用小客車，沿國
    道○號高速公路由北往南方向行駛在中線車道，途經南向000
    .0公里處，本應注意汽車行駛高速公路及快速公路，應依速
    限標誌指示，並應注意汽車在行駛途中，變換車道時，應保
    持安全距離及間隔，而依當時天候晴、柏油路面乾燥、無缺
    陷、無障礙物、視距良好，且甲○○所駕駛車輛車前燈並未故
    障而有充足之照明，客觀上無不能注意之情事，竟疏未注意
    該路段速限為每小時110公里，逕以時速約190公里之高速行
    駛，並於欲變換至內線車道時未注意與前車保持安全距離及
    間隔，致右前車頭及右側車身撞擊同向前方由黃○林所駕駛
    搭載王○玉及兒童黃○偲（000年0月生，為未滿12歲之兒童，
    黃○林、王○玉為其祖父母，故其等姓名及上開貨車之車牌號
    碼均詳卷）自小貨車左後車身及車斗鐵架，自小貨車受撞後
    ，車斗與車身分離，車身打橫於中線車道，車斗則拋飛至路
    肩，所載貨物散落一地，黃○偲亦因未繫安全帶而被拋出貨
    車外，倒臥在內側車道上，旋因同向中線車道後方由黃文龍
    （所涉過失傷害罪嫌，另經臺灣臺南地方檢察署檢察官以10
    9年度調偵字第1375號為不起訴處分確定）駕駛之車牌號碼0
    00-0000號營業貨櫃曳引車，驚見甫發生撞擊而橫停在車道
    上之貨車車身及散落地上貨物，雖試圖變換至內線車道，仍
    因閃避不及車頭撞擊自小貨車右後車身，車輪並碾壓黃○偲
    之足部，黃○林因而受有頭皮開放性傷口1公分、膝部與前臂
    開放性傷口、肩膀挫傷等傷害；王○玉則受有胸壁及右肩挫
    傷等傷害；黃○偲受有左側脛骨幹第1或第2型開放性骨折、
    伴有意識喪失之大腦創傷性出血、頭皮開放性傷口、右側足
    部壓砸傷等傷害，經送醫急救後，黃○偲因而截肢左足之一
    部分（含第1趾、第2趾及基部），影響日後行走、運動、攀
    爬等足部功能，且無法治癒，而生嚴重減損一肢機能之重傷
    害結果。詎甲○○於肇事後，見其與黃○林所駕駛自小貨車均
    已因猛烈撞擊而嚴重毀損，應可預知自小貨車上乘坐之人極
    有可能因此受傷，竟未對傷者黃○林、王○玉、黃○偲採取救
    護或其他必要措施，並向警察機關報告，即另行基於肇事逃
    逸之犯意，旋即於其駕駛之自小客車擦撞路邊護欄停在路肩
    ，其本身被拋出車外滾下邊坡後，棄車徒步逃離現場。嗣警
    據報到場處理，始循線查悉上情。
二、案經王○玉、黃○林(並為黃○偲)訴由內政部警政署國道公路
    警察局第四公路警察大隊報告臺灣臺南地方檢察署檢察官偵
    查起訴。
    理  由
一、按司法機關所製作必須公開之文書，除有兒童及少年福利與
    權益保障法第69條第1項第3款或其他法律特別規定之情形外
    ，不得揭露足以識別刑事案件之當事人或被害人之兒童及少
    年身分之資訊，兒童及少年福利與權益保障法第69條第1、2
    項定有明文。本件被害人黃○偲於案發時為未滿12歲之兒童
    ，有其年籍資料在卷可參，依前揭規定，本判決不予揭露該
    兒童之身分資訊。又為兼顧上開保密規定，黃○偲之家人即
    同為被害人之祖父母黃○林、王○玉亦遮隱一部，以免洩漏其
    他足以推知黃○偲之身分資訊。
二、證據能力：
　　按被告以外之人於審判外之陳述，雖不符刑事訴訟法第159
    條之1至第159條之4規定得為證據之情形，而經當事人於審
    判程序同意作為證據，法院審酌該言詞陳述或書面陳述作成
    時之情況，認為適當者，亦得為證據，刑事訴訟法第159條
    之5第1項定有明文。又刑事訴訟法第159條之5立法意旨，在
    於確認當事人對於傳聞證據有處分權，得放棄反對詰問權，
    同意或擬制同意傳聞證據可作為證據，屬於證據傳聞性之解
    除行為，如法院認為適當，不論該傳聞證據是否具備刑事訴
    訟法第159條之1至第159條之4所定情形，均容許作為證據，
    不以未具備刑事訴訟法第159條之1至第159條之4所定情形為
    前提。查本判決所引用之下列供述證據暨其他書證、物證，
    檢察官、被告甲○○於本院準備程序、審理時，均同意作為本
    案證據（見本院卷第47至50頁、第79頁），且於本院逐一提
    示後，迄於言詞辯論終結前亦未聲明異議，本院審酌上開證
    據資料製作時之情況，尚無違法不當及證明力明顯過低之瑕
    疵，認以之作為證據應屬適當，而有證據能力。
三、認定犯罪事實所憑之證據及理由：
㈠、上開犯罪事實，業據被告於警詢、偵訊、原審及本院審理時
    坦承不諱（見警卷第1至16頁；偵卷第22至25頁；原審卷第6
    4頁、第130頁、第137至141頁；本院卷第46頁、第78頁、第
    94頁），並據證人即告訴人黃○林、王○玉、黃文龍於警詢及
    偵訊時證述明確（見警卷第17至47頁；偵卷第20至25頁)，
    復有道路交通事故現場圖、道路交通事故調查報告表㈠、㈡、
    被告所駕駛車牌號碼000-0000號車輛之ETC影像擷圖、黃文
    龍所駕駛車牌號碼000-0000號車輛行車紀錄器影像擷圖、現
    場及車損照片、內政部警政署國道公路警察局第四公路警察
    大隊108年12月27日國道警四刑字第1084902780號函及所附1
    08年12月26日職務報告書、000-0000號車車行紀錄照片暨速
    度換算資料、內政部警政署國道公路警察局第四公路警察大
    隊109年3月2日國道警四刑字第1094900489號函及所附內政
    部警政署刑事警察局109年2月18日刑生字第1088030589號鑑
    定書、內政部警政署國道公路警察局第四公路警察大隊109
    年1月31日國道警四刑字第1094900226號函及所附現場勘察
    採證報告暨現場照片、刑事案件證物採驗紀錄表、勘察採證
    同意書、車牌號碼000-0000號、000-0000號車輛詳細資料報
    表、108年10月27日員警職報告、檢察官勘驗000-0000號車
    行車影像光碟製作之勘驗報告及擷圖、黃○林、王○玉、黃○
    偲之診斷證明書、○○醫療財團法人○○醫院(以下稱○○醫院)10
    9年1月15日(109)○醫字第0219號函及所附黃○偲病情摘要、
    醫療照片、○○醫院109年10月12日(109)○○醫字第4566號函及
    所附黃○偲病情摘要、就診病歷資料、○○醫院109年11月27日
    (109)○醫字第5440號函及所附黃○偲病情摘要、○○醫院110年
    3月15日(110)○醫字第1157號函及所附黃○偲病情摘要、輕度
    身心障礙證明在卷可稽（見警卷第55至57頁、第71至108頁
    ；偵卷第59至75頁、第79至174頁；1095號調偵卷第11至90
    頁）。被告任意性自白與卷內客觀事證相符，堪以採信。
㈡、按汽車行駛高速公路及快速公路，應依速限標誌指示；汽車
    行駛於高速公路途中，變換車道時，應保持安全距離及間隔
    ，高速公路及快速公路交通管制規則第5條第1項前段、第11
    條第3款分別定有明文。被告既考領有駕駛普通小客車駕駛
    執照，有證號查詢汽車駕駛人資料1份在卷可佐（見原審卷
    第43頁），對於上開規定，自不得諉為不知，其案發時駕車
    在高速公路行駛，自應遵守上開規定，謹慎駕駛，且案發時
    天候晴、柏油路面乾燥、無缺陷、無障礙物、視距良好，被
    告車輛之車前燈亦無故障而有充分照明，被告行車當時復有
    開啟車前燈，有前開ETC影像擷圖在卷可參（見警卷第74至7
    5頁），客觀上並無不能注意之情事，竟疏未注意當地路段
    速限為每小時110公里，遵守限速規定，反貿然以時速約190
    公里之高速行駛，並於變換至內線車道行駛時未注意與前車
    保持安全距離及間隔，致其所駕駛車輛右前車頭及右側車身
    因而撞擊前方由黃○林所駕駛之自小貨車左後車身及車斗鐵
    架，黃○林、王○玉、黃○偲因而分別受有前揭傷害，被告對
    於本件交通事故之發生，自有違反上述道路交通法規之過失
    。又本件經臺南市車輛行車事故鑑定會鑑定結果，固認被告
    駕駛自小客車，超速行駛，未注意車前狀況，未保持安全距
    離，為肇事原因；黃○林、王○玉及黃○偲無肇事因素等情，
    有該鑑定會109年5月18日南市交鑑字第1090599155號函暨所
    附南鑑0000000案鑑定意見書在卷可參（見1095號調偵卷第9
    7至100頁），除認定被告有超速行駛之過失外，似亦認為被
    告另有未注意車前狀況而未與黃○林駕駛之前車保持安全距
    離，自後撞擊黃○林駕駛之自小貨車云云，然被告於原審審
    理時，就案發時何以其所駕駛自小客車會撞及同車道前方黃
    ○林駕駛之自小貨車一節，供稱：「（提示警卷P89照片，這
    臺車車牌號碼是000-0000，你的副駕駛座整片有擦撞的痕跡
    ，當時告訴人的車輛在中線車道，你車輛的右側擦撞到告訴
    人的車輛，你當時是否行駛在內線車道？）我有印象我中線
    要切到內線。(你當時開在中線，你想要切內線進去？）對
    。(是否沒有抓好距離就撞到告訴人的車子？）應該是這樣
    。」等語(見原審卷第140頁)，核與內政部警政署國道公路
    警察局第四公路警察大隊109年1月31日國道警四刑字第1094
    900226號函所附現場勘察採證報告記載：「捌、綜合分析研
    判與建議：一、A車(即被告所駕駛車輛)右側發現擦撞毀損
    變形，於A車車頭右側、右側車身A柱及右前車門均發現藍色
    外來轉移漆物，與B車(即黃○林所駕駛自小貨車)車身顏色藍
    色相類同；B車車體左後車尾支架及附掛之車牌、升降尾門
    左側發現遭碰撞彎曲變形，篷式車斗左側板發現遭碰撞擦損
    痕，固定之鐵架上發現黑色外來轉移漆物，研判A車右側碰
    撞B車車體左後側，並造成B車車體與篷式車斗分離之可能性
    高。二、B車車尾升降架尾門右側遭撞擊下凹變形，於尾門
    擦撞處發現綠色外來轉移漆物，與C車車頭保險桿顏色綠色
    相類同；B車車體右後車架，發現遭撞擊擠壓向內變形情形
    ，比對撞擊相對位置研判C車車頭撞擊B車右後車體之可能性
    高。」等語(見1095號調偵卷第25頁)相符，可見被告並非係
    因未注意車前狀況、未與前車保持安全距離，致不慎自後撞
    擊黃○林駕駛之前方自小貨車，而是欲自原行駛之中線車道
    變換至內側車道時，未與前車保持安全距離及適當間隔，導
    致右前車頭與右側車身撞擊前方黃○林所駕駛自小貨車左後
    側車身與車斗鐵架而肇事，是被告應係違反高速公路與快速
    公路管理規則第11條第3款之規定，前揭臺南市車輛行車事
    故鑑定會認被告有未注意車前狀況，未保持安全距離而違反
    道路交通安全規則第94條第3項之過失情節，此部分委難採
    取。從而，被告對於本件車禍事故之發生既有上開違反高速
    公路及快速公路交通管制規則第5條第1項前段、第11條第3
    款規定之過失情事，且被告之過失與黃○林、王○玉及黃○偲
    所受傷害復有相當因果關係，亦堪認定。
㈢、按重傷害者，依刑法第10條第4項規定係指：「一、毀敗或嚴
    重減損一目或二目之視能。二、毀敗或嚴重減損一耳或二耳
    之聽能。三、毀敗或嚴重減損語能、味能或嗅能。四、毀敗
    或嚴重減損一肢以上之機能。五、毀敗或嚴重減損生殖之機
    能。六、其他於身體或健康，有重大不治或難治之傷害」，
    觀諸刑法第10條第4項第1款至第5款係有關生理機能重傷之
    規定，第6款則為關於機能以外身體與健康重傷之規定；故
    本條第4項第6款之重傷，係指除去同項第1款至第5 款之傷
    害而於身體或健康有重大不治或難治之傷害者而言，不能不
    辨。而刑法第10條第4項第1至5款所定毀敗或嚴重減損之重
    傷害，係指完全喪失，或雖未喪失，但已有嚴重減損之情形
    ，而其情形，並不以驗斷時之狀況如何為標準，如經過相當
    之診治，而能回復原狀，或雖不能回復原狀而只減衰，但未
    達嚴重減損其語能之程度者，仍不得謂為該款之重傷。至是
    否已達「嚴重減損」之具體程度，自應依醫師之專業意見，
    參酌被害人治療回復狀況及一般社會觀念認定之（最高法院
    104年度台上字第447號判決意旨參照）。經查黃○偲因本件
    交通事故受有左側脛骨幹第1或第2型開放性骨折、伴有意識
    喪失之大腦創傷性出血、頭皮開放性傷口、右側足部壓砸傷
    等傷害，經送醫急救後，因而截肢左足之一部分（含第1趾
    、第2趾及基部），此係永久性傷害，且影響行走，無法治
    癒，已屬重大傷病等情，有○○醫院109年10月12日(109)○醫
    字第4566號函及所附黃○偲病情摘要、108年10月26日後之就
    診病歷資料影本、該院109年11月27日(109)○醫字第5440號
    函所附黃○偲之病情摘要、該院110年3月15日(110)○醫字第1
    157號函及所附病情摘要在卷可參（見1375號調偵卷第23至1
    99頁、第207至209頁；原審卷第25至27頁），足認黃○偲因
    本件交通事故，導致其左足之一部分（含第1趾、第2趾及基
    部）截肢，對於其行走、平衡、運動等功能產生重大障礙，
    使其得從事之日常生活、體能、工作等活動皆受限，且截肢
    部分已無恢復可能，足見黃○偲左足功能，雖非完全喪失，
    然已嚴重減損其機能，而達於刑法第10條第4項第4款之嚴重
    減損一肢機能之程度，堪可認定。
㈣、再刑法第185條之4之肇事致人死傷逃逸罪，其立法目的在促
    使駕駛人於交通事故發生後，能對被害人即時救護，俾減少
    死傷，並保障被害人權益及維護交通安全，故駕駛人不得自
    認被害人並未受傷或傷勢無礙，不待確認被害人已否獲得救
    護，亦未等候執法人員到場處理，而未經被害人同意，即逕
    自離去（最高法院104年度台上字第2746號判決意旨參照）
    。被告於原審審理時供稱其案發當時行駛在中線車道，欲變
    換至內線車道行駛時，因為沒抓好距離，撞擊同車道前方由
    黃○林所駕駛之車輛後方等情（見原審卷第140頁），足見其
    於案發當時，已知所駕駛之車輛撞擊黃○林所駕駛之貨車，
    參以被告駕駛之自小客車案發當時車行速度接近每小時190
    公里，車速極快，加諸黃○林駕駛車輛若依國道速限規定不
    得低於每小時60公里，亦有相對不低之速度行駛，兩車撞擊
    所產生之加速度甚高，事故發生後失控而遭他車連環碰撞、
    翻覆或再撞及國道護欄之可能性極高，復由黃○林車輛遭撞
    後車身與車斗分離，車內貨物散落分佈在中、內線2車道，
    黃○偲內亦因此拋飛出車外，被告車輛輪胎滑痕長達26公尺
    ，案發後被告駕駛車輛右側車身嚴重毀損，前擋風玻璃完全
    破裂，由被告於警詢供稱其本身於事故發生時亦被拋出車外
    ，落在道路邊坡草地上一情(見警卷第12至13頁)，再再可見
    當時撞擊之猛烈，被告當可預見遭其車輛撞擊之前車駕駛或
    乘客，必定因此次車禍事故受有傷害，被告自負有即時救護
    及事故後在場之義務，詎被告竟未對黃○林、王○玉、黃○偲
    施以救護措施或報警處理，亦未等候執法人員到場處理或留
    下個人聯絡資訊，旋即逕自棄車離開現場，其主觀上顯有肇
    事逃逸之認識與決意，客觀上亦有逃離事故現場之行為，灼
    然至明。
㈤、綜上所述，本案事證明確，被告犯行洵堪認定，自應依法論科。　　　　　　　　　　
四、論罪科刑之理由：
㈠、按行為後法律有變更者，適用行為時之法律。但行為後之法
    律有利於行為人者，適用最有利於行為人之法律，刑法第2
    條第1項定有明文。查被告行為後，刑法第185之4條業經修
    正，於110年5月28日公布施行，同年5月30日生效。修正前
    刑法第185條之4規定：「駕駛動力交通工具肇事，致人死傷
    而逃逸者，處1年以上7年以下有期徒刑」，修正後刑法第18
    5條之4第1項則規定：「駕駛動力交通工具發生交通事故，
    致人傷害而逃逸者，處6月以上5年以下有期徒刑；致人於死
    或重傷而逃逸者，處1年以上7年以下有期徒刑」，並增訂第
    2項：「犯前項之罪，駕駛人於發生交通事故致人死傷係無
    過失者，減輕或免除其刑」。修正後為表明縱使行為人駕駛
    動力交通工具發生交通事故致人死傷係無過失其逃逸者，亦
    應為本條處罰範圍，故將原規定「肇事」之用語改為「發生
    交通事故」，以臻明確。另依行為人對法益侵害之程度為傷
    害、重傷或死亡之情形，分別規定其刑度。其中致人傷害之
    刑度為「6月以上5年以下有期徒刑」；致人於死或重傷之刑
    度為「1年以上7年以下有期徒刑」。另增訂第2項，就犯第1
    項之罪之駕駛人，於發生交通事故致人死傷係無過失者，以
    予規定減輕或免除其刑。本件被告之過失行為致黃○林、王○
    玉分別受有前述傷害、黃○偲則受有前述重傷害，而於肇事
    後逕自逃逸，所為構成一肇事致人重傷逃逸罪（詳後述），
    經比較刑法第185條之4修正前、後之規定，法定刑皆為「1
    年以上7年以下有期徒刑」，並無有利或不利之情形，非屬
    法律變更，自無庸為新舊法比較，應依一般法律適用原則，
    適用修正後刑法第185條之4第1項後段規定論處。
㈡、核被告所為，係犯刑法第284條前段之過失傷害罪、同條後段
    之過失傷害致人重傷罪，及同法第185條之4第1項後段之肇
    事致人重傷逃逸罪。
㈢、被告以一過失行為，同時致黃○林、王○玉、黃○偲分別受傷，
    黃○偲並因此受有前述重傷害之情事，係一行為同時觸犯數
    罪名之想像競合犯，應依刑法第55條規定，從一重之過失傷
    害致人重傷罪處斷。另刑法第185條之4肇事逃逸罪偏重於社
    會公共安全法益之保護，而與重在保護個人生命、身體安全
    之遺棄罪有別（最高法院93年度台上字第6513、5585號判決
    意旨可資參照），且該罪係在處罰逃逸行為，而非處罰肇事
    致人死傷之行為，自不能以受傷或死亡人數之多寡計算罪數
    ，是本件被告駕車過失行為雖致黃○林、王○玉、黃○偲3人成
    傷，黃○偲並因此受有重傷害，惟被告肇事後逕自逃逸之行
    為，所侵害者仍屬單一社會法益，構成一肇事致人重傷逃逸
    罪，而無刑法第55條想像競合犯規定之適用，併予敘明。
㈣、被告所犯上開過失傷害致人重傷罪及肇事致人重傷逃逸罪2罪
    ，犯意各別，行為互殊，應予分論併罰。
五、撤銷改判之理由：
㈠、原判決以被告犯行，事證明確，因予論罪科刑，固非無見，
    惟查：
１、被告案發時行駛於高速公路除有原判決所認定之未依速限標
    誌指示而超速行駛外，因案發時被告與黃○林駕駛之車輛，
    係屬於行使同車道之前後車關係，而非不同車道之併行前後
    車輛關係，故被告行駛在黃○林駕駛之車輛後方欲變換車道
    時，應依高速公路與快速公路管理規則第11條第3款規定，
    與黃○林駕駛之前車保持安全距離及間隔，而非「注意車前
    狀況及兩車並行之間隔」。從而，本件被告之過失情節，除
    違反高速公路及快速公路管理規則第5條第1項未依速限標誌
    指示超速行駛外，另有違反高速公路與快速公路管理規則第
    11條第3款規定情形而有「行駛於高速公路途中，變換車道
    時，未與黃○林駕駛之自小貨車保持安全距離及間隔」之疏
    失，業如前述，原判決認被告係另有「未注意車前狀況及兩
    車並行之間隔」之過失，容有疏漏。
２、又黃○偲左足之傷勢，雖未達於完全喪失之毀敗程度，然已有
    嚴重減損一肢以上機能之情事，合於刑法第10條第4項第4款
    規定之重傷害，已如上述，且刑法第10條第4項第6款規定之
    重傷，係指除去同項第1款至第5款之傷害於身體或健康有重
    大不治或難治之傷害者而言，自不包括同條項第4款在內(最
    高法院81年度台上字第2139號、84年度台上字第2600號判決
    要旨參照)，黃○偲係左足之傷害達重傷害程度，依前述說明
    ，應論以刑法第10條第4項第4款之重傷害，而非同項第6款
    之重傷害，原判決認黃○偲所受傷害係屬刑法第10條第4項第
    6款之重傷害，容有未洽。
３、另量刑之輕重，固屬事實審法院得依職權自由裁量之事項，
    惟仍應受比例原則及公平原則之限制，以符罪刑相當之原則
    ，否則其判決即非適法。所稱之比例原則，指行使此項職權
    判斷時，須符合客觀上之適當性、相當性與必要性之價值要
    求，不得逾越此等特性之程度，用以維護其均衡；而所謂平
    等原則，非指一律齊頭之平等待遇，應從實質上加以客觀判
    斷，倘條件有別，應本乎正義理念，分別適度量處，禁止恣
    意為之（最高法院99年度台上字第4568號判決意旨參照）。
    被告無視使用高速公路之人繁多，雖案發時為凌晨時分，車
    流未達尖峰，然仍隨時有車輛行經案發地點，且高速公路限
    速較一般道路為高，行駛高速公路之車輛速度相對較一般道
    路為快，一旦發生事故，常無法及時煞停，而生連環車禍，
    駕駛或乘客所受之傷害往往甚為嚴重，在高速公路駕車更應
    遵守相關交通規則謹慎駕駛，竟以逾越案發路段限速甚多之
    高速行駛，並於變換車道時，未能與前車保持安全距離與間
    隔，致撞上前方黃○林駕駛之自小貨車，其過失情節相當嚴
    重，又為本案車禍之單獨肇事因素，輕率駕駛行為造成黃○
    林等3人身體受傷，黃○偲雙腳均因後方黃文龍所駕駛大型車
    輛輾壓，而發生骨折，最終因無法醫治復原，必須截斷部分
    左足，而其案發時年僅6歲，日後尚有漫長人生，受限於1肢
    殘缺，有諸多活動或工作無法從事，而必須承受終身殘疾之
    苦，身心所受之傷害巨大，非常人所得想像，被告行為所生
    危害甚鉅，雖與黃○林等人調解成立，承諾分期賠償黃○林等
    人之損害，雙方約定110年6月11日前應賠償之第1期金額，
    至今已遲延近半年，仍未給付分文，可見被告僅是以敷衍、
    拖延心態，先行承諾賠償求得輕判，實際上毫無賠償之意，
    心態亦有可議，肇事後更怯於面對，未留下救護傷者或盡速
    報警處理，防範損害擴大，而逕自逃離現場，棄傷者於不顧
    ，惡性不輕，原審在上開各種量刑事由下，竟就被告過失行
    為致3人受傷，其中1人發生重傷結果，所犯過失傷害致人重
    傷部分，僅量處有期徒刑7月之低度刑；就被告肇事逃逸行
    為，亦僅量處有期徒刑1年1月，較諸最低度刑只多1個月，
    衡諸被告本案犯罪情節與損害結果及事後未賠償損害之犯後
    態度，量刑顯然過輕而有不當。檢察官循告訴人之請求提起
    上訴，主張原審量刑過輕而指摘原判決不當，為有理由。另
    原判決尚有上開１、２所述可議之處，即屬無可維持，應由本
    院予以撤銷改判，期臻適法。
㈡、本院審酌被告疏未注意遵守前述道路交通法規，超逾當地路
    段速限甚多，且於變換車道時，未與前車保持安全距離及適
    當間隔，而撞擊黃○林駕駛之自小貨車，致黃○林、王○玉、
    黃○偲受有前開傷害，黃○偲並因此拋飛倒臥內側車道，雙腳
    遂遭後方大型車輛輾壓，而有嚴重傷害，最終難以完全治癒
    ，而截肢左足之一部分（含第1趾、第2趾及基部），影響日
    常生活行走、運動、攀爬等功能，年幼之黃○偲需要長期進
    行身體及心理復健，方能面對終身必須承受此殘疾之苦楚，
    且其非但日常活動受限，日後工作能力亦有減損，黃○林、
    王○玉於原審審理時更陳稱：黃○偲被同學笑跛腳，我們內心
    創傷很重，晚上想到孫女的傷就沒有辦法睡覺等語（見原審
    卷第144至146頁），堪認黃○偲日後除本身易遭他人異樣眼
    光或差別對待外，身為監護人之黃○林、王○玉更需協助處理
    黃○偲後續生活、就學、就業等困難，心理上之悲傷與痛苦
    顯難以平復，被告行為所造成之損害甚鉅，被告於肇事後，
    並未體認其行為所造成之高度危險性及結果之難以回復性，
    盡速採取必要之救護或安全措施及報警處理，逕自棄車逃逸
    ，殊不可取，被告為本案交通事故之肇事原因，且過失情節
    嚴重，案發後雖與黃○林、王○玉、黃○偲等人調解成立，有
    調解筆錄在卷可佐，但迄今未依雙方之調解條件，於110年6
    月11日前給付第1期款項新臺幣（下同）70萬元，且遲延時
    間已將近半年等情，業據黃○林、王○玉及被告於本院準備程
    序及審理時供陳在卷，對於其本身所造成之鉅大損害，絲毫
    無彌補之意，被告雖辯稱失業而無力清償，然被告若無清償
    能力，本不應信口開河，同意本身無法負擔之條件，所為亦
    值非議，惟被告並無前科，有臺灣高等法院被告前案紀錄表
    存卷可參，素行尚佳，犯後雖於警詢、偵訊時一再辯稱不記
    得案發情形或不知有造成交通事故，然於原審及本院審理時
    ，終能坦承犯行，犯後態度尚可，自陳為大學肄業，智識程
    度不低，已離婚，育有2名未成年子女，由被告照顧，與父
    母、胞兄及子女同住，目前打零工維生，日薪約新臺幣730
    元至860元，有正當工作及收入，但經濟狀況不佳，暨衡量
    黃○林請求判處被告應執行2至3年徒刑，檢察官請求就過失
    傷害致重傷害部分量處有期徒刑1年、肇事逃逸部分量處有
    期徒刑1年2月，並定應執行有期徒刑2年，被告表示可以接
    受檢察官之求刑等有關量刑之意見及其他一切情狀，分別量
    處有期徒刑1年、1年6月，並定其應執行有期徒刑2年2月。
    　　　　　　　　
六、依刑事訴訟法第369條第1項前段、第364條、第299條第1項
    前段，刑法第284條、第185條之4第1項後段、第55條、第51
    條第5款，刑法施行法第1條之1第1項規定，判決如主文。
本案經檢察官吳惠娟提起公訴，檢察官羅瑞昌提起上訴，檢察官
趙中岳到庭執行職務。
中　　華　　民　　國　　110 　年　　12　　月　　15　　日
                  刑事第六庭    審判長法　官  張瑛宗
                                      法　官  林逸梅
                                      法　官  李秋瑩
以上正本證明與原本無異。
肇事逃逸部分如不服本判決應於收受送達後20日內向本院提出上
訴書狀，其未敘述上訴理由者，並得於提起上訴後20日內向本院
補提理由書（均須按他造當事人之人數附繕本）「切勿逕送上級
法院」。
過失傷害部分不得上訴。
　　　　　　　　　　　　　　　　　　　書記官  劉紀君
中　　華　　民　　國　　110 　年　　12　　月　　15　　日
附錄本案論罪科刑法條全文
中華民國刑法第284條
因過失傷害人者，處1年以下有期徒刑、拘役或10萬元以下罰金
；致重傷者，處3年以下有期徒刑、拘役或30萬元以下罰金。
中華民國刑法第185條之4
駕駛動力交通工具發生交通事故，致人傷害而逃逸者，處6月以
上5年以下有期徒刑；致人於死或重傷而逃逸者，處1年以上7年
以下有期徒刑。
犯前項之罪，駕駛人於發生交通事故致人死傷係無過失者，減輕
或免除其刑。